臺中高等行政法院判決
　　　　　　　　　　　　　　　　九十五年度訴字第六一○號
　　　　　　　　　　　　　　　.
原　　　告　甲○○
　　　　　　乙○○
共　　　同
訴訟代理人　己○○
被　　　告　財政部臺灣省中區國稅局
代　表　人　丙○○
訴訟代理人　戊○○
　　　　　　丁○○
上列當事人間因禁止財產處分登記事件，原告不服財政部中華民
國九十五年九月廿八日台財訴字第○九五○○三○二三八○號訴
願決定，提起行政訴訟。本院判決如下︰
    主  文
原告之訴駁回。
訴訟費用由原告負擔。
    事  實
甲、事實概要：緣本件被繼承人林逢福於民國八十年至八十五年
    間移轉現金予其子、孫及媳等六人，未依規定申報贈與稅，
    經被告所屬民權稽徵所分別核定八十年至八十五年度應納贈
    與稅新台幣（下同）一四五、四○○元、一七九、二四六元
    、五七五、一二七元、五、三二八、七三五元、四、三八四
    、九九七元及三、五九八、一二○元，合計一四、二一一、
    六二五元，並處罰鍰一四五、四○○元、一七九、二○○元
    、五七五、一○○元、五、三二八、七○○元、四、三八四
    、九○○元及三、五九八、一○○元。因被繼承人林逢福於
    八十八年六月廿四日死亡，乃向繼承人林連富及原告等就贈
    與稅尚未徵起部分（八十一年至八十四年度分別為一二二、
    八一四元、五七五、一二七元、五、三二八、七三五元及一
    、八四八、三三○元）發單補徵，迄提起訴願時尚有欠繳應
    納稅捐，被告所屬民權稽徵所乃就相當於應繳稅捐數額之財
    產，於九十四年四月廿日以中區國稅民權四字第○九四○○
    一五三六三Ｃ號及第0000000000Ｂ號函請臺中市
    中山地政事務所及新竹市地政事務所，就原告乙○○所有坐
    落臺中市○區○○段二小段○○○八─○○一二地號、同段
    三小段○○○一─○○○八地號等土地及臺中市○區○○里
    ○○○街七一巷五號房屋；原告甲○○所有坐落新竹市○○
    段四二四及四三七地號等土地辦理禁止移轉或設定他項權利
    登記，並副知原告，嗣經該地政機關函復辦竣登記在案。原
    告甲○○於九十四年十二月廿七日提出異議，主張應撤銷其
    所有坐落新竹市○○段四二四及四三七地號土地禁止處分登
    記，經被告所屬民權稽徵所於九十五年一月十日以中區國稅
    民權四字第○九五○○○五二二六號書函復原告，原禁止處
    分登記，仍不予塗銷。原告等不服，提起訴願，經訴願決定
    原告甲○○部分訴願駁回及原告乙○○部分訴願不受理後，
    原告等仍不服，提起本件行政訴訟。
乙、兩造聲明：
一、原告聲明求為判決：訴願決定及原處分均撤銷。
二、被告聲明求為判決：駁回原告之訴。
丙、兩造之陳述：
壹、原告起訴意旨略以：
一、本件被繼承人林逢福贈與稅經財政部九十一年一月廿三日台
    財訴字第○九○○○二三九四七號訴願決定撤銷原處分後，
    被告於九十一年六月三日以中區國稅法字第○九一○○三三
    三六四號重核復查決定，就不足清償贈與稅及未逾核課期間
    部分，向受贈人林盈池等人發單補徵八十四年度贈與稅二、
    五三六、六六七元，並於九十一年九月十六日繳納完畢，依
    財政部上開撤銷意旨，有關八十年至八十五年度贈與稅部分
    ，不應向原告等發單補繳，被告顯違大法官會議釋字第六二
    一及第六二二號解釋。縱被繼承人八十年至八十五年間未依
    規定申報贈與稅屬實，被告於九十四年四月廿日以中區國稅
    法四字第0000000000Ｃ號及第00000000
    00Ｂ號函請台中市中正地政事務所就原告所有系爭土地及
    房屋為禁止移轉或設定他項權利登記，依稅捐稽徵法第二十
    三條第一項規定，本件自八十八年七月二日繳納期間屆滿，
    則自八十八年七月起迨至九十三年十月間，其徵收期間已逾
    五年，被告自不得再行徵收，且依行政罰法第七條之規定，
    其對原告自應予不處罰。
二、按稅捐之繳納義務為公法上債務關係，就稅捐債務成立之舉
    證責任即應由被告負擔，即稅捐主體、客體、歸屬及積極稅
    率等稅捐構成要件，事實之存在，原則上均應由被告負舉證
    責任。又按動產所有權之歸屬，以占有為要件，銀行、郵局
    、公司存款為名義存款人所有，在未提領前，不能指為他人
    所有，否則權利義務之主體無從確定，物權將陷於雜亂（行
    政法院六十二年判字第一二七號判例參照）。被告復查決定
    ，對於所謂「贈與稅重核復查決定應補稅額更正註銷單」：
    八十一年度為一六九、九八○元、八十二年度為七七八、七
    ○六元、八十三年度為七、二一四、九六一元、八十四年度
    為五八四、○四○元、八十五年度為四、二二九、○二三元
    之法律依據及課徵稅捐主體、客體、歸屬、積極稅率等稅捐
    構成要件事實之存在，均未盡其舉證責任。
三、被繼承人林逢福生前為「節稅」起見，乃將其在銀行之存款
    ，以「分散利息所得」之方式，分別輾轉存入其子媳、孫子
    等帳戶轉入轉回，其自始並無將其贈與子孫之意願，有其另
    將定期存款解約作為投資，此有其出具之「說明書」等在卷
    可稽，亦為被告所知悉，被告不「依法行政」而隨便發文課
    稅補徵贈與稅。又該存款充其量應為民法上之「金錢寄託」
    或「信託行為」而可「視為遺產」。縱被告認為被繼承人林
    逢福生前轉存其子媳及子孫等在銀行之存款為贈與為屬實，
    惟原告等向財政部提起訴願主張依遺產及贈與稅法第七條規
    定應改向受贈人為納稅義務人，經財政部以九十一年一月廿
    三日台財訴字第○九○○○二三九四七號訴願決定撤銷被告
    處分後，被告以九十一年六月三日中區國稅法字第○九一○
    ○三三三六四號復查決定准予就不足清償贈與稅及未逾核課
    期間之部分改以受贈人為納稅義務人發單補徵。被告既已改
    以受贈人為納稅義務人發單補徵，並經受贈人繳清贈與稅。
    另本件贈與稅之主體、客體、歸屬、積極稅率等稅捐構成要
    件，在實際上與改以受贈人為納稅義務人之情節完全相同，
    被告不應悍然「違法徵收」。
四、原告已依稅捐稽徵法第三十五條規定申請復查，雖原告對復
    查決定之應納稅額未繳納半數，惟已依法提起訴願，理應暫
    緩移送法院執行。參照司法院大法官會議釋字第二二四號解
    釋意旨，被告將原告等所有系爭土地及房屋辦理禁止移轉或
    設定他項權利登記，具有重大明顯之瑕疵，已牴觸憲法，依
    行政程序法第一百十一條第七款及同法第一百五十八條規定
    ，被告行政處分應為無效。
五、由被告答辯狀觀之，前稱撤銷復查決定之處分，故原核定之
    處分仍然存在，為財政部八十二年十一月廿六日台財稅第八
    二一五○三一○八號函所明示之語。又稱經本院九十二年十
    一月五日九十二年度訴字第四八二號判決，將原處分（即八
    十九年五月廿二日中區國稅法中市徵字第八九○○一七九九
    六號函）、復查決定及訴願決定均撤銷之語，其後卻稱九十
    三年七月廿二日中區國稅法二字第○九三○○三六八五六號
    重核決定復經財政部九十四年十二月廿一日台財訴字第○九
    四○○四○五六六○號訴願決定將原處分（復查決定）撤銷
    。被告對於原核定之處分是否仍然存在乙節，莫衷一是，前
    後矛盾，顯已違誤，亦將原處分之撤銷誤解為撤銷復查決定
    ，如此重大且明顯之瑕疵，被告行政處分應為無效。況被告
    之原處分既然已經本院九十二年度訴字第四八二號判決予以
    撤銷而不存在，被告自不能援用財政部八十二年十一月廿六
    日台財稅第八二一五○三一○八號函釋。
六、關於原告乙○○部分，乙○○之異議於九十四年五月廿日訴
    願書已提及，當時因不知其地址，故未將其列為訴願人，惟
    被告既漏未處理，則本件原處分自應包括該部分，並無乙○
    ○當事人不適格之問題。
貳、被告答辯意旨略以：
一、原告甲○○部分：
(一)、按本件被繼承人林逢福於八十年至八十五年間移轉現金予其
    子、孫及媳等六人，未依規定申報贈與稅，經被告機關核定
    課徵贈與稅，原訂繳納期間八十年度，為八十七年九月六月
    起至同年十一月五日止，八十一年至八十五年度，自八十八
    年一月十六日起至同年三月十五日止。被繼承人林逢福不服
    ，申請復查，嗣於八十八年六月八日及同年月十一日以傳真
    文件撤回復查申請。惟被繼承人林逢福於八十八年六月廿四
    日死亡被告乃以八十九年五月廿二日中區國稅中市徵字第八
    九○○一七九九六號函通知繼承人林連富及原告等繳納，並
    延展繳納期限至八十九年八月五日止。繼承人林連富不服，
    申經復查未獲變更，提起訴願，經財政部訴願決定撤銷。被
    告於九十一年六月三日以中區國稅法字第○九一○○三三三
    六四號重核復查決定就遺產不足清償贈與稅之未逾核課期間
    部分（八十四年至八十五年）以受贈人為納稅義務人發單補
    徵，繼承人林連富仍表不服，循序提起訴願遭駁回後，經大
    院九十二年度訴字第四八二號判決以被告尚難證明林逢福確
    有以傳真方式撤回上開復查申請，該事件自仍處於復查程序
    中，而將被告八十九年五月廿二日中區國中市徵字第八九○
    ○一七九九六號原處分、復查決定及訴願決定均撤銷。嗣被
    告再以繼承人等三人（即林連富、原告甲○○與乙○○）為
    復查決定，繼承人猶表不服，再提起訴願惟仍欠繳核定之應
    納稅捐，被告所屬民權稽徵所乃就贈與稅尚未起徵部分函請
    新竹地政事務所就原告甲○○所有系爭土地辦理禁止移轉或
    設定他項權利登記，並經該所函覆業已辦理登記完畢。嗣甲
    ○○於九十四年十二月廿七日具文向被告所屬民權稽徵所主
    張撤銷系爭土地禁止處分登記。被告所屬民權稽徵所以本案
    業經財政部訴願撤銷復查決定，並函請法務部行政執行署台
    中行政執行處停止執行在案，依稅捐稽徵法第二十四條第一
    項及財政部八十二年十一月廿六日台財稅第八二一五○三一
    ○八號函釋意旨，否准原告甲○○所請。
(二)、遺產及贈與稅法第七條第一項之立法意旨，係為確保稅捐債
    權之徵起，依該條項第二款規定以受贈人為納稅義務人時，
    原對贈與人開徵之稅款僅係暫不執行，俟對受贈人徵起後始
    確定免予執行，亦為財政部九十年十二月十四日台財稅字第
    ○九○○四五七○四四號函所明釋，是依遺產及贈與稅法第
    七條第一項第二款規定以受贈人為納稅義務人時，贈與人之
    租稅債務並未消滅或減少，贈與人與受贈人之租稅債務併存
    ，本件被繼承人林逢福贈與稅經被告依財政部九十一年一月
    廿三日台財訴字第○九○○○二三九四七號訴願決定撤銷意
    旨，於九十一年六月三日以中區國稅法字第○九一○○三三
    三六四號函重核復查決定，於九十一年七月間就遺產不足清
    償贈與稅及未逾核課期間之部分，向受贈人林盈池等人發單
    補徵八十四年度贈與稅二、五三六、六六七元及八十五年贈
    與稅三、五九八、一二○元，並經於九十一年九月十六日繳
    納完畢；至八十及八十一年度贈與稅部分已執行徵起一四五
    、四○○元及五六、四三二元，尚未徵起部分即八十一至八
    十四年度分別為一二二、八一四元、五七五、一二七元、五
    、三二八、七三五元及一、八四八、三三○元，原告甲○○
    主張稅款均已繳清，容有誤解。
(三)、再按稅捐稽徵法第二十四條第一項禁止處分之規定，旨在保
    全稅捐、罰鍰等之執行，用以確保國家稅捐債權之徵起，納
    稅義務人既有欠稅事實，被告機關基於稅捐保全，自得設定
    納稅義務人財產禁止處分。本件雖經大院九十二年度訴字第
    四八二號判決以被告尚難證明林逢福確有以傳真方式撤回上
    開復查申請，而將原處分（即八十九年五月廿二日中區國中
    市徵字第八九○○一七九九六號函）、復查決定及訴願決定
    均撤銷，回復至被繼承人對本件贈與稅之申請復查程序，被
    告於九十三年七月廿二日中區國稅法二字第○九三○○三六
    八五六號重核復查決定，復經財政部九十四年十二月廿一日
    台財訴字第○九四○○四○五六六○號訴願決定，將原處分
    （復查決定）撤銷。惟財政部上開訴願決定僅撤銷被告九十
    三年七月廿二日中區國稅法二字第○九三○○三六八五六號
    重核復查決定，是依財政部八十二年十一月廿六日台財稅第
    八二一五○三一○八號函釋意旨，原核定之處分仍然存在，
    限制納稅義務人財產移轉或設定他項權利之原因並未消滅，
    原禁止處分登記自不應塗銷。且系爭辦理禁止處分登記之土
    地，九十三年度公告現值分別為二、一三三、八九○元及三
    四七、一六○元，經核本案辦理禁止處分登記之財產價值尚
    未超過應繳納稅捐數額，被告所屬民權稽徵所依首揭規定對
    原告甲○○上述土地為禁止處分登記，亦無不合。
(四)、另原告甲○○主張本案已逾五年徵收期間，惟依稅捐稽徵法
    第二十三條規定徵收期間之計算，除稅捐已移送行政執行處
    強制執行不在此限外，依同法第三十九條暫緩移送行政執行
    處強制執行或其他法律規定停止稅捐之執行者，徵收期間之
    計算，亦應扣除暫緩執行或停止執行之期間。查本件八十一
    至八十四年度繳款書原訂繳納期間為八十八年一月十六日起
    至同年三月十五日止，被告所屬民權稽徵所已於九十年十一
    月七日移送法務部行政執行署臺中行政執行處執行，本件曾
    經大院以九十二年度訴字第四八二號判決回復至被繼承人對
    本件贈與稅之申請復查程序，依稅捐稽徵法第三十九條規定
    ，已申請復查者，暫緩移送執行，嗣提起訴願，因未繳納半
    數稅額，仍由行政執行處繼續執行中，尚無徵收期間問題，
    況是否逾徵收期間尚非本件系爭爭點，亦非向被告所屬民權
    稽徵所申請事項及民權稽徵所否准行政處分內容。
二、原告乙○○部分：被告係以九十四年四月廿日中區國稅民權
    四字第0000000000Ｃ號函請臺中市中山地政事務
    所就原告乙○○所有系爭土地及房屋辦理禁止移轉或設定他
    項權利登記，並經該所函覆通知被告所屬民權稽徵所業經登
    記完畢。惟原告乙○○與原告甲○○共同對被告否准甲○○
    申請撤銷對其財產禁止處分之書函不服，則原告乙○○並非
    被告所屬民權稽徵所九十五年一月十日中區國稅民權四字第
    ○九五○○○五二二六號函復之相對人，亦非訴願法第十八
    條之利害關係人，原告乙○○逕依訴願法第十四條規定向財
    政部提起訴願，按提起訴願，係對官署之行政處分請求救濟
    之程序，必以有行政處分之存在，為其前提；而所謂行政處
    分，係指官署本於行政職權就特定事件對人民所為足以發生
    法律上具體效果之處分而言。若非屬行政處分，自不得對之
    依行政訟爭程序，請求救濟（行政法院五十三年度判字第二
    三○號判例參照）。即被告係分別通知地政機關禁止原告所
    有土地移轉或設定他項權利登記，且禁止處分之標的分別坐
    落新竹市及台中市，自應分別訴願再提起行政訴訟。
    理  由
一、按「稅捐之徵收期間為五年，自繳納期間屆滿之翌日起算；
    應徵之稅捐未於徵收期間徵起者，不得再行徵收。但於徵收
    期間屆滿前，已移送法院強制執行，或已依強制執行法規定
    聲明參與分配，或已依破產法規定申報債權尚未結案者，不
    在此限．．．依第三十九條暫緩移送法院強制執行或其他法
    律規定停止稅捐之執行者，第一項徵收期間之計算，應扣除
    暫緩執行或停止執行之期間。」、「納稅義務人欠繳應納稅
    捐者，稅捐稽徵機關得就納稅義務人相當於應繳稅捐數額之
    財產，通知有關機關，不得為移轉或設定他項權利。」、「
    納稅義務人應納稅捐，於繳納期間屆滿三十日後仍未繳納者
    ，由稅捐稽徵機關移送法院強制執行。但納稅義務人已依第
    三十五條規定申請復查者，暫緩移送法院強制執行。前項暫
    緩執行之案件，除有左列情形之一者外，稽徵機關應移送法
    院強制執行：一、納稅義務人對復查決定之應納稅額繳納半
    數，並依法提起訴願者。二、納稅義務人依前款規定繳納半
    數稅額確有困難，經稽徵機關核准，提供相當擔保者。」分
    別為稅捐稽徵法第二十三條、第二十四條第一項前段及第三
    十九條所明定。
二、次按「稅捐稽徵法第二十四條規定，旨在稅捐之保全，故該
    條第一項所稱『納稅義務人欠繳應納稅捐者』一語，係指依
    法應由納稅義務人繳納之稅捐，未於規定期限內繳納者之謂
    。」、「主旨：納稅義務人欠繳應納稅捐經稅捐稽徵機關依
    稅捐稽徵法第二十四條第一項規定，就其相當於應繳稅捐數
    額之財產，通知有關機關不得為移轉或設定他項權利後，復
    經行政救濟撤銷重核者，原禁止處分登記，仍不予塗銷。說
    明二：查行政救濟撤銷重核，其所撤銷者，依本部五十年五
    月廿五日台財稅發第○三四九七號函及六十七年七月廿九日
    台財稅第三五○四七號函釋，係指撤銷復查決定之處分，故
    原核定之處分仍然存在，限制納稅義務人財產移轉或設定他
    項權利之原因並未消滅，原禁止處分登記自不應塗銷。」分
    別為財政部六十五年十二月卅一日台財稅第三八四七四號及
    八十二年十一月廿六日台財稅第八二一五○三一○八號函所
    明釋。上開二函釋乃財政部為主管機關地位，本於稅捐稽徵
    法第二十四條規定之意旨，為保全稅捐債權所為之釋示，核
    與該規定之意旨相符，自得予以援用。
三、本件被繼承人林逢福於八十年至八十五年間移轉現金予其子
    、孫及媳等六人，未依規定申報贈與稅，經被告所屬民權稽
    徵所分別核定八十年至八十五年度應納贈與稅，嗣因被繼承
    人林逢福於八十八年六月廿四日死亡，乃向繼承人林連富及
    原告等就贈與稅尚未徵起部分發單補徵，如事實欄所示之過
    程。被告所屬民權稽徵所乃就相當於應繳稅捐數額之財產，
    於九十四年四月廿日函請臺中市中山地政事務所及新竹市地
    政事務所，就原告乙○○所有坐落臺中市○區○○段二小段
    ○○○八─○○一二地號、同段三小段○○○一─○○○八
    地號等土地及臺中市○區○○里○○○街七一巷五號房屋；
    原告甲○○所有坐落新竹市○○段四二四及四三七地號等土
    地辦理禁止移轉或設定他項權利登記，並副知原告，並經該
    地政機關函復辦竣登記在案。原告甲○○於九十四年十二月
    廿七日提出異議，主張應撤銷其所有坐落新竹市○○段四二
    四及四三七地號土地禁止處分登記，經被告所屬民權稽徵所
    否准。原告等不服，提起訴願，經訴願決定原告甲○○部分
    訴願駁回及原告乙○○部分訴願不受理後，原告等仍不服，
    提起本件行政訴訟。
四、原告訴稱：(一)被繼承人林逢福生前為「節稅」起見，乃將其
    在銀行之存款，以「分散利息所得」之方式，分別輾轉存入
    其子媳、孫子等帳戶轉入轉回，並無將其贈與子孫之意願，
    被告補徵贈與稅，其法律依據及課徵稅捐主體、客體、歸屬
    、積極稅率等稅捐構成要件事實之存在，均未盡其舉證責任
    。(二)被告以九十一年六月三日中區國稅法字第○九一○○三
    三三六四號復查決定准予就不足清償贈與稅及未逾核課期間
    之部分向受贈人林盈池等人發單補徵八十四年度贈與稅二、
    五三六、六六七元，並於九十一年九月十六日繳納完畢，被
    告既已改以受贈人為納稅義務人發單補徵，並經受贈人繳清
    贈與稅，被告再對原告等發單補繳，顯違大法官會議釋字第
    六二一及第六二二號解釋。(三)本件自八十八年七月二日繳納
    期間屆滿，則自八十八年七月起迨至九十三年十月間，其徵
    收期間已逾五年，被告自不得再行徵收，且依行政罰法第七
    條規定其對原告自應予不處罰。(四)原告已依稅捐稽徵法第三
    十五條規定申請復查，雖原告對復查決定之應納稅額未繳納
    半數，惟已依法提起訴願，理應暫緩移送法院執行。參照司
    法院大法官會議釋字第二二四號解釋意旨，被告將原告等所
    有系爭土地及房屋辦理禁止移轉或設定他項權利登記，具有
    重大明顯之瑕疵，已牴觸憲法，依行政程序法第一百十一條
    第七款及同法第一百五十八條規定，應屬無效。(五)被告原課
    稅處分即八十九年五月廿二日中區國稅法中市徵字第八九○
    ○一七九九六號函、復查決定及訴願決定，經本院九十二年
    度訴字第四八二號判決予以撤銷而不存在，被告自不能援用
    財政部八十二年十一月廿六日台財稅第八二一五○三一○八
    號函釋，仍為本件禁止處分財產之登記。(六)關於原告乙○○
    部分，乙○○之異議於九十四年五月廿日訴願書已提及，當
    時因不知其地址，故未將其列為訴願人，惟被告既漏未處理
    ，則本件原處分自應包括該部分，並無乙○○當事人不適格
    之問題。
五、經查，本件被告以原告等之被繼承人林逢福於八十年至八十
    五年間移轉現金予其子、孫及媳等六人，未依規定申報贈與
    稅，予以核定課徵贈與稅，原訂繳納期間八十年度，為八十
    七年九月六月起至同年十一月五日止，八十一年至八十五年
    度自八十八年一月十六日起至同年三月十五日止。因被繼承
    人林逢福不服，申請復查，嗣於八十八年六月八日及同年月
    十一日以傳真文件撤回復查申請。又被繼承人林逢福於八十
    八年六月廿四日死亡，稽徵機關乃以八十九年五月廿二日中
    區國稅中市徵字第八九○○一七九九六號函通知繼承人林連
    富及原告等繳納，並延展繳納期限至八十九年八月五日止。
    繼承人林連富不服，申經復查未獲變更，提起訴願，經財政
    部訴願決定撤銷。被告於九十一年六月三日以中區國稅法字
    第○九一○○三三三六四號重核復查決定就遺產不足清償贈
    與稅之未逾核課期間部分（八十四年至八十五年）以受贈人
    為納稅義務人發單補徵，繼承人林連富仍表不服，循序提起
    訴願遭駁回後，經本院九十二年度訴字第四八二號判決，以
    被告尚難證明林逢福確於上開時日，有以傳真方式撤回上開
    復查申請，該事件自仍處於復查程序中，而將被告上開處分
    （八十九年五月廿二日中區國中市徵字第八九○○一七九九
    六號）、復查決定及訴願決定均撤銷，有該判決書在卷（原
    處分卷三八至四三頁）可稽。另本院該判決理由欄中已說明
    被告對林逢福所課徵之贈與稅處分，因其已向被告申請復查
    ，又未有撤回復查申請之情事，自屬處於復查程序中，被告
    對未拋棄繼承之繼承人即林連福及原告等人發單補徵，對於
    未確定之稅捐行政救濟案件逕以發單補徵之違誤，應回復至
    上開原告之被繼承人林逢福對本件贈與稅及罰鍰之申請復查
    程序，再以林逢福之繼承人即林連福及原告等為復查之決定
    等語。依此，被告對被繼承人林逢福之原課徵贈與稅處分仍
    屬存在，僅因林逢福申請復查後死亡，應由被告對林逢福之
    繼承人即林連福及原告等為復查決定，是原告主張被告原對
    林逢福之課徵贈與稅處分，經本院九十二年度訴字第四八二
    號判決予以撤銷而不存在，難認有據。
六、次查，本件被繼承人林逢福贈與稅，經被告依財政部九十一
    年一月廿三日台財訴字第○九○○○二三九四七號訴願決定
    撤銷意旨，於九十一年六月三日以中區國稅法字第○九一○
    ○三三三六四號函重核復查決定，於九十一年七月間就遺產
    不足清償贈與稅及未逾核課期間之部分，向受贈人林盈池等
    人發單補徵八十四年度贈與稅二、五三六、六六七元及八十
    五年度贈與稅三、五九八、一二○元，並經其於九十一年九
    月十六日繳納完畢，惟其僅繳納該部分之稅款，至於其他系
    爭贈與稅款即八十及八十一年度已執行徵起之一四五、四○
    ○元及五六、四三二元，尚未徵起部分即八十一至八十四年
    度分別為一二二、八一四元、五七五、一二七元、五、三二
    八、七三五元及一、八四八、三三○元等部分，被告仍應對
    林逢福之繼承人即林連福及原告等課徵，是原告稱系爭贈與
    稅之稅款均已繳清，尚非事實。
七、又遺產及贈與稅法第七條第一項規定之立法意旨，係為確保
    贈與稅捐債權之徵起，依該項第二款規定以受贈人為納稅義
    務人時，原對贈與人開徵之稅款僅係暫不執行，俟對受贈人
    徵起後始確定免予執行，此為財政部九十年十二月十四日台
    財稅字第○九○○四五七○四四號函釋在案，是依遺產及贈
    與稅法第七條第一項第二款規定以受贈人為納稅義務人時，
    贈與人之租稅債務並未消滅或減少，而係贈與人與受贈人之
    租稅債務併存。再按稅捐稽徵法第二十四條第一項禁止納稅
    義務人處分財產之規定，在於保全稅捐稽徵機關對於稅捐債
    權及罰鍰等之執行，用以確保國家稅捐債權之徵起，是納稅
    義務人如有欠稅事實，稅捐稽徵機關基於保全稅捐之徵起，
    自得依該規定，對於納稅義務人之財產禁止處分。系爭課徵
    贈與稅處分，經本院以九十二年度訴字第四八二號判決，將
    八十九年五月廿二日中區國中市徵字第八九○○一七九九六
    號函之處分、復查決定及訴願決定均撤銷，回復至被繼承人
    林逢福對系爭贈與稅之申請復查程序，有如上述，被告乃於
    九十三年七月廿二日中區國稅法二字第○九三○○三六八五
    六號重核復查決定（同卷四四至四九頁），對於被繼承人申
    請之復查，予以駁回。嗣被告所屬民權稽徵所乃就相當於應
    繳稅捐數額之財產，於九十四年四月廿日以中區國稅民權四
    字第0000000000Ｂ號函請新竹市地政事務所，就
    原告甲○○所有坐落新竹市○○段四二四及四三七地號等土
    地辦理禁止移轉或設定他項權利登記，並副知原告（同卷一
    ○四頁），又此辦理禁止處分登記之土地，九十三年度公告
    現值分別為二、一三三、八九○元及三四七、一六○元（同
    卷九二頁財產歸屬資料清單），尚未超過應繳納稅捐數額（
    同卷五二頁明細表）。該復查決定雖經財政部九十四年十二
    月廿一日台財訴字第○九四○○四○五六六○號訴願決定，
    將原處分（復查決定）撤銷（同卷八五頁），然該訴願決定
    僅撤銷被告九十三年七月廿二日中區國稅法二字第○九三○
    ○三六八五六號重核復查決定，依首揭財政部八十二年十一
    月廿六日台財稅第八二一五○三一○八號函釋意旨，原核定
    贈與稅之處分仍然存在，限制納稅義務人財產移轉或設定他
    項權利之原因並未消滅。
八、另原告主張系爭贈與稅之課徵，已逾五年徵收期間，被告不
    得再行補徵乙節，按依稅捐稽徵法第二十三條規定徵收期間
    之計算，除稅捐已移送行政執行處強制執行不在此限外，依
    同法第三十九條暫緩移送行政執行處強制執行或其他法律規
    定停止稅捐之執行者，徵收期間之計算，亦應扣除暫緩執行
    或停止執行之期間。另查，依卷附本件八十一至八十四年度
    繳款書（同卷二至五頁），原訂繳納期間為八十八年一月十
    六日起至同年三月十五日止，被告所屬民權稽徵所已於九十
    年十一月七日移送法務部行政執行署臺中行政執行處執行（
    同卷十七至十八頁），雖經本院以九十二年度訴字第四八二
    號判決，回復至被繼承人對本件贈與稅之申請復查程序，依
    稅捐稽徵法第三十九條規定，已申請復查者，暫緩移送執行
    ，繼承人林連福及原告等雖對被告之復查決定提起訴願，因
    未繳納半數稅額，仍由行政執行處繼續執行中，尚無逾徵收
    期間之問題，原告該部分主張，亦無可取。
九、至原告於本件審理中所引大法官會議釋字第六二一及第六二
    二號解釋，謂被告不得再對原告課徵贈與稅及強制執行等云
    。惟該六二二號解釋係關於被繼承人生前贈與，而於死亡時
    稅捐稽徵機關尚未課徵贈與稅者，應以贈與人為納稅義務人
    ，不得對繼承人課徵贈與稅之情形，與本件被告對於原告等
    之被繼承人林逢福於八十年至八十五年間移轉現金予其子、
    孫及媳等六人，於林逢福死亡前即對其課徵贈與稅，林逢福
    並對被告之課稅處分不服，申請復查，被告於林逢福死亡後
    ，方對其繼承人課徵，二者並不相同；又本件係被告為保全
    其對原告甲○○之贈與稅捐債權，而依稅捐稽徵法第二十四
    條之規定，函地政機關禁止原告甲○○所有上開不動產移轉
    或設定其他權利，而非係對原告等之被繼承人林逢福所處罰
    鍰，而為處分，亦非大法官會議釋字第六二一號解釋意旨：
    「罰鍰處分具執行力後義務人死亡，仍得強制執行。」之情
    形，是原告上開所稱，均屬無據。
十、綜上所陳，被告所屬民權稽徵所就系爭贈與稅，於九十四年
    四月廿日以中區國稅民權四字第0000000000Ｂ號
    函請新竹市地政事務所，就原告甲○○所有坐落新竹市○○
    段四二四及四三七地號等土地辦理禁止移轉或設定他項權利
    登記，洵屬有據，原告甲○○於九十四年十二月廿七日提出
    異議，主張應撤銷其所有該等土地禁止處分登記，經被告所
    屬民權稽徵所否准，依上開規定及說明，並無違誤，訴願決
    定對此部分予以維持，亦無不合，原告甲○○請求撤銷該處
    分及此部分訴願決定，為無理由，應予駁回。另被告九十四
    年四月廿日中區國稅民權四字第0000000000Ｃ號
    函請臺中市中山地政事務所就原告乙○○所有坐落臺中市○
    區○○段二小段○○○八─○○一二地號、同段三小段○○
    ○一─○○○八地號等土地及臺中市○區○○里○○○街七
    一巷五號房屋，辦理禁止移轉或設定他項權利登記，原告乙
    ○○並未向被告請求撤銷該禁止移轉登記之處分，而係原告
    甲○○於九十四年十二月廿七日向被告提出異議，主張應撤
    銷其所有上開新竹市二筆土地之禁止處分登記（同卷一一二
    頁），是原告乙○○並非被告所屬民權稽徵所九十五年一月
    十日中區國稅民權四字第○九五○○○五二二六號函即原處
    分（同卷一一六頁）之相對人，亦非訴願法第十八條所規定
    之利害關係人，不得對該處分依行政訴訟程序，請求救濟，
    其逕依訴願法第十四條之規定向財政部提起訴願，顯非適法
    ，訴願決定對此部分予以不受理，自無不合，原告乙○○再
    循序提起本件行政訴訟，請求撤銷原處分及訴願決定，該部
    分訴訟與法有間，併予本件判決駁回，不另為裁定。另兩造
    其他之主張及陳述，與本件判決結果均不生影響，爰不一一
    論究，併予敘明。
據上論結，本件原告之訴為一部分無理由；一部分不合法，依行
政訴訟法第一百九十五條第一項後段、第一百零四條，民事訴訟
法第八十五條第一項前段，判決如主文。
中    華    民    國    96    年    3     月    21    日
                  第四庭審判長法  官　沈  應  南
                              法  官　林  秋  華
                              法  官　許  武  峰
以上正本證明與原本無異。
如不服本判決，應於判決送達後20日內向本院提出上訴書狀，其
未表明上訴理由者，應於提起上訴後20日內向本院提出上訴理由
書（須依對造人數附具繕本）；如於本判決宣示或公告後送達前
提起上訴者，應於判決送達後20日內補提上訴理由書（須附繕本
）。未表明上訴理由者，逕以裁定駁回。
提起上訴應預繳送達用雙掛號郵票390元（34元及5元郵票各10份
)。
中    華    民    國    96    年    3     月    26    日
　　　　　　　　　　　　　　　書記官　陳  鼎  鈞
